臺灣桃園地方法院刑事判決　　　　　　　　　　　　　九十三年度易字第九三○號
　　公　訴　人　臺灣桃園地方法院檢察署檢察官
　　被　　　告　丁○○　男　二.
　　　　　　　　　　　　國民
　　　　　　　　丙○○　男　三.
　　　　　　　　　　　　國民
　　右二人共同
　　選任辯護人　巫宗翰律師
右列被告等因違反商標法案件，經檢察官聲請簡易判決處刑（九十三年度偵字第二九
八三號），經本院認有刑事訴訟法第四百五十一條之一第四項但書第三款情形，改行
通常訴訟程序，茲判決如左：
    主  　　文
丁○○、丙○○均無罪。
    理  　　由
一、聲請簡易判處刑書意旨略以：被告丙○○係設在桃園縣中壢市○○路一○三號「
    幸福紅蘿蔔服飾店」之負責人，被告丁○○為該店店長，二人均明知「DC SHOES
　　」、「DCSHOECOUSA」及其圖案商標圖樣，皆係美商迪西鞋具公司（以下簡稱迪
　  西公司）向經濟部智慧財產局註冊，享有商標專用權，專用於各種褲子等物，目
    前仍在註冊期限內。丙○○、丁○○竟未經迪西公司之同意或授權，意圖欺騙他
　　人，先於民國九十二年間某日，至大韓民國某不詳地點向真實姓名不詳之人，以
　  每件新臺幣（下同）七百元至八百不等之代價，購買仿冒「DC SHOES」等商標圖
    樣之牛仔長褲二十件；復自九十二年七月間某日起，以每件售價九百八十元不等
　　之價格，公然在前開服飾店，出售該批仿冒商標圖樣之牛仔長褲予不特定之顧客
　  ，藉此牟利。嗣於九十三年一月十三日下午二時三十五分許，在中壢市○○路一
    ○三號服飾店內，為迪西公司派員購物發覺而報警查獲。因認被告丙○○、丁○○二人共同涉犯商標法第八十二條之販賣仿冒商標商品罪嫌云云。
二、按犯罪事實應依證據認定之，無證據不得認定其犯罪事實；又不能證明被告犯罪
    者，應諭知無罪之判決，刑事訴訟法第一百五十四條第二項及第三百零一條第一
    項分別定有明文。復按刑事訴訟法上所謂認定犯罪事實之證據，係指足以認定被
    告確有犯罪行為之積極證據而言，如未能發現相當證據或證據不足以證明，自不
    能以推測或擬制之方法，以為裁判基礎（最高法院二十九年上字第三一○五號及
    四十年台上字第八六號分別著有判例可資參照）。又認定不利於被告之事實，須
    依積極證據，茍積極證據不足為不利被告之認定時，即應為有利於被告之認定，
    更不必有何有利之證據；另認定犯罪事實所憑之證據，雖不以直接證據為限，間
    接證據亦包括在內；然而無論為直接證據或間接證據，其為訴訟上之證明，須於
    通常一般人均不致有所懷疑，而得以確信其為真實之程度者，始得據為有罪之認
    定，倘其證明尚未達到此一程度，而有合理性懷疑之存在時，事實審法院復已就
    其心證上理由予以闡述，敘明其如何無從為有罪之確信，因而為無罪之判決者，
    亦不得遽以自己片面之觀點，遽指其為違法（最高法院三十年上字第八一六號及
    七十六年臺上字第四九八六號亦分別著有判例足資參照）。又其以情況證據（即
    間接證據）斷罪時，尤須基於該證據在直接關係上所可證明之他項情況事實，本
    乎推理作用足以確證被告有罪，方為合法，不得徒憑主觀上之推想，將一般經驗
    上有利被告之其他合理情況逕予排除（最高法院三十二年上字第六十七號判例意
    旨亦可參照）。再依刑事訴訟法第一百五十四條所規定之禁止推定罪狀之法則，
    並非僅為被告個人之訴訟利益而設，尤其重在發現真實以求國家刑罰權之正確行
    使。若無足可證明被告從事犯罪構成要件之積極證據，無論假定某一被告為犯人
    而命其自證無罪，藉以過濾及鎖定特定犯罪人，或推測被告涉及之某項罪名，而
    依其自辯過程蒐求該被告生活經歷資料，藉以判斷其究竟有無構成特定犯罪，俱
    非法之所許。且商標法第六十三條既以「明知」為構成要件，是此一犯罪之成立
    ，在主觀尚須行為人對於係仿冒他人商標之商品有所認識，始足當之。
三、訊據被告丙○○、丁○○二人於警訊及偵審中以來均堅詞否認有何前開違反商標
    法之犯行，均辯稱：本案扣案之牛仔褲係迪西公司第一代之產品，而證人乙○○
    於偵查中係提供迪西公司第二代之牛仔褲，是告訴人於偵查中所提之鑑定報告書
    不足作為本案論罪之依據。扣案之牛仔褲是丁○○自韓國以二萬元韓幣，在韓國
    東大門之商家所購買，售貨之人稱該批牛仔褲係正品，因向韓國進價一件約為新
    臺幣六百多元，而向捷式公司進貨，一件則須一千四百四十元，所以成本較低，
    又牛仔褲之布料，因生產之工廠不同，每一批不一定會一樣。又告訴人於審理中
    所提之一代式牛仔褲僅提出一條，應是樣品褲，而且是已穿過的褲子，並非原裝
    未拆封之褲子，告訴人應提出全尺寸之商品以供比對或鑑定，不能單以告訴人之
    指訴推認扣案牛仔褲係仿品等語。
四、公訴人認被告丙○○、丁○○二人共同涉犯前開商標法第八十二條之罪嫌，無非
    係以告訴代理人甲○○到庭指訴歷歷，復據證人羅玉琦及林伯翰於警詢時證述明
　　確，並有鑑定報告書、美商迪西公司商標圖樣及註冊號數影本、經濟部智慧財產
　  局商標註冊證影本及扣案之前開仿冒牛仔褲二十件可資佐證；及被告既無法提供
    扣案牛仔褲之合法來源證明，且被告所買入及售出價格，皆與正品有相當之差距
　　；又被告等係以經營服飾店為業，對於服飾商標品牌、質料應知之甚詳，另前開
　  扣案牛仔褲經本署勘驗結果，「牛仔褲上之商標模糊、口袋縫線僅有一線、腰部
    縫線僅有一線、褲子材料粗糙含棉比例並非百分之百、腰部內側無洗滌標籤」等
　　情，並製有勘驗筆錄一份可稽，因而認定被告等明知前開牛仔褲係侵害迪西公司
　  商標權之仿冒產品而仍予以販賣乙節明確，為渠主要之論罪依據。
五、經查：
    (一)、本案告訴人迪西公司生產系爭牛仔褲之款式，有一代（ＣＹＣＬＥ）及二代
        （ＣＹＣＬＥ　II）之差別，而於被告前址店內扣得之二十件牛仔褲之款式
        ，係與告訴人公司生產之一代產品相同，此為被告及告訴人二造所不爭執（
        見本院九十三年九月二十三日準備程序筆錄），該部分之事實應堪認定，合
        先明。
    (二)、本件告訴代理人甲○○於本院審理中坦稱：渠等於偵查中所提出供檢察官勘
        驗比對之牛仔褲係屬二代之產品，而被告二人所販售之扣案牛仔褲係一代之
        仿冒品等語（見本院九十三年九月二十三日筆錄），而證人乙○○亦於審理
        中自承：九十三年一月十三日所為之鑑定報告書係以二代原廠未拆封之牛仔
        褲與在被告店內所扣之二十件一代款式之牛仔褲相互比對後，而為之鑑定，
　　　　因該原廠包裝袋上面款式係註明ＣＹＣＬＥ，所以伊當時誤認該條牛仔褲係
  　　　一代之產品等語（見本院九十三年十一月十一日審判筆錄）。故依前述告訴
　　　　人代理人甲○○及鑑定證人乙○○於警詢及偵查中之證述內容可知，當時告
  　　　訴代理人甲○○之指訴、證人乙○○之證述均誤以告訴人公司生產之二代牛
    　　仔褲，與扣案之牛仔褲相互比對，而認被告店內所販售之牛仔褲為仿品，是
　      渠等於偵查中之指述或證述，顯有明顯之瑕庛。而公訴人據以認定扣案牛仔
        褲為仿品之主要依據－九十三年一月十三日乙○○所為之鑑定報告書，既係
        以告訴人所生產之二代產品作為鑑定之依據，其鑑定基準顯非與扣案之牛仔
        褲為一代之相同款式，是該鑑定報告書，不僅難認與本件有關，且有誤導偵
    　　查機關及法院判斷之情事，即顯而易見無法作為系爭扣案之牛仔褲係仿冒品
      　之認定依據。再查，本案雖另經檢察官於偵查中勘驗比對扣案牛仔褲，與告
        訴人所生產之牛仔褲二者之差異，惟查，因告訴人所提供檢察官作為勘驗之
        樣本係屬二代款式，並非與扣案款式同屬一代款式，是該勘驗筆錄亦不適於
        作為認定被告販售之牛仔褲係仿冒品之認定依據。是綜上所述，公訴人所指
        之證據方法，均不足以作為認定被告於前址店內販售之牛仔褲係屬仿冒品至
        明。
    (三)、雖本件告訴代理人甲○○於本院審理中，另提出與扣案牛仔褲同款之一代產
        品一條以供本院比對，惟該條牛仔褲並非原裝未拆封，且並無洗滌標，此與
        扣案牛仔褲腰部內側亦無洗滌標籤相同，是公訴人以扣案牛仔褲無洗滌標籤
        ，推認係屬仿品，顯係告訴人所提之樣本有誤而有所誤認。又證人乙○○於
        本院審理時雖證稱：告訴人原廠生產之一代牛仔褲只生產一種顏色INDIGO
        DARK（深靛藍色），而扣案牛仔褲之顏色有二，一為深藍色，一為淺藍色；
        原廠褲子左後側口袋中間有一車線，前側口袋有做烙印處理，扣案之牛仔褲
        只做一般車線處理；原廠褲子之尺寸標部分，每一個尺寸都有專屬的皮質尺
        寸標式，有列出所有尺寸，如困是那件褲子的尺村就會塗黑，以作為區別。
        而扣案牛仔褲之尺寸標除了在尺村上面塗黑外，還會在另一個尺寸位置另外
        再點一黑色圓點；又原廠褲子內側縫線僅以拷克處理後，直接縫合，而扣案
        之牛仔褲係先將布邊反摺在內後再縫合；原廠之布料比較立體，扣案牛仔褲
        之布料係一般的丹寧布等語，並舉出告訴人於
        錄為證。經查，證人乙○○為告訴人在臺代理商捷式股份有限公司（以下稱
        捷式公司）之董事，有捷式公司公司登記基本資料一份附於偵查案卷可證，
        證人對此事實亦不爭執，是證人乙○○之證言及所為鑑定難免有偏頗或迴護
        告訴人之虞。然證人乙○○、告訴代理人甲○○所述，均屬告訴人方面之指
        訴性質，其內容係以使被告二人受刑事訴追為目的，是其陳述是否與事實相
    　　符，仍應調查其他證據以資審認（最高法院五十二年台上字第一三○○號判
      　例意旨可資參照）。又證人乙○○於審理中證稱其僅在位於臺北市之捷式公
        司受訓，授課之人為捷式公司之負責人孫益民，受訓之期間為三個月，針對
        牛仔褲部分之訓練約一星期，是該鑑定證人乙○○並無取得公正客觀機關訓
        練之證明，亦未至告訴人總公司受訓取得相關證明文件，並非屬於我國刑事
        訴訟法所規定鑑定人之鑑定，核其性質乃屬告訴人之指訴，而本件告訴代理
        人於本院審理時所提與扣案牛仔褲同款之一代產品一條，並非原裝未拆封，
        且無洗滌標，是否確屬告訴人生產之牛仔褲，或係樣品，容有可疑，且告訴
        人無法提出全尺寸之相同款式牛仔褲以供本院比對，是尚難徒以證人乙○○
        所述二者有前開不同之處，即遽以推論扣案之牛仔褲為仿冒品，而作為不利
　　　　被告丁○○、丙○○二人認定之依據。
    (四)、告訴人雖指稱系爭款式之原廠牛仔褲之進價約二十二至二十四美元，零售價
        為新臺幣二千四百元，批發價是一千四百四十元，而被告販售之牛仔褲之售
        價為新臺幣九百八十元，顯較市價為低，推認被告二人應明知扣案牛仔褲為
        仿品云云，惟查，銷售貨品之售價，因出售者取得之成本而有不同，而被告
        亦主張因扣案之牛仔褲係一代產品，是過季產品，且為丁○○至韓國採購回
        臺，因進價較低，又係過季商品，被告考量進價酌加利潤之後予以出售，免
　　　　去經銷體制之抽成，使價格趨於合理，顯與常理不相有悖。
    (五)、被告二人自警訊及偵審中以來均堅詞稱渠等販售者為正品一情，並提出渠等
        向韓國東大門商家購買之收據、入出國日期證明書及進口報關單據各一份為
        證，亦屬正當合理之解釋，是被告前開辯解尚堪採信。退萬步言之，被告所
        販賣者，縱有仿冒品（按此部分公訴人或告訴人均未充分舉證），亦因欠缺
        前開之主觀構成要件，而不成立犯罪。
六、綜上各情所述，本件並無證據足以證明被告丁○○、丙○○二人涉嫌違反商標法
    第八十二條之販賣仿冒商標商品罪嫌。此外，復查無其他積極證據足認被告有何
    公訴意旨所指涉犯商標法之犯行，揆諸首揭法條及判例意旨說明，自不能證明被
    告涉嫌違反商標法第八十二條之販賣仿冒商標商品罪嫌，依法均應為無罪之諭知
    ，以昭審慎。
七、本件原經檢察官聲請簡易判決處刑，經本院認有刑事訴訟法第四百五十一條之一
    第四項但書第三款情形，改行通常訴訟程序，併予明。
八、據上論斷，應依刑事訴訟法第四百五十二條、第三百零一條第一項前段，判決如
    主文。
本案經檢察官孫沛琦到庭執行職務。
中　　　華　　　民　　　國　　九十三　　年　　十二　　月　　　三十　　　日
                                 臺灣桃園地方法院刑事第十二庭
                                    審判長法  官   游　紅  桃
                                          法　官   林　家　賢
                                          法　官   黃　永　定
右正本證明與原本無異。
如不服本判決，應於送達後十日內，向本院提出上訴狀。
                                    　　　書記官   李　佩　玲
中　　　華　　　民　　　國　　九十三　　年　　 十二　 　月　 　三十　 　日
